臺灣高等法院臺中分院民事判決　九十二年度上易字第一八二號
　　　上　訴　人　　甲○○
　　　　　　　　　　乙○○
　　　被上訴人　　　丙○○
右當事人間損害賠償事件，上訴人對於中華民國九十二年三月四日臺灣臺中地方法院
九十一年訴字第七○二號第一審判決提起上訴，於民國九十三年四月十四日言詞辯論
終結，玆判決如左：
      主      文
原判決關於駁回上訴人甲○○後開第二項之訴部分，及訴訟費用之裁判（確定部分除
外）廢棄。
右廢棄部分，被上訴人應給付上訴人甲○○新台幣壹萬元，及自民國九十一年三月十
二日起至清償日止，按年利率百分之五計算之利息。
上訴人甲○○其餘上訴，及上訴人乙○○上訴，均駁回。
第一、二審訴訟費用（確定部分除外），由被上訴人負擔五十分之一，上訴人甲○○
負擔五十分之九，上訴人乙○○負擔五十分之四十。
      事實及理由
一、上訴人主張：被上訴人於民國（以下同）九十年十二月間，不斷以言語污衊上訴
    人乙○○，罵上訴人乙○○是瘋子、神經病，同年十二月中旬更動手毆打上訴人
    乙○○，並污衊上訴人乙○○要和被上訴人睡覺。被上訴人稱：「我叫采琪來我
    教堂四樓，把衣服脫光，讓我照相，是要考驗采琪。」被上訴人罵上訴人乙○○
    ：「阿達！阿達！」意思是神經病、瘋子。被上訴人並稱：上訴人甲○○與乙○
　　○是魔鬼。被上訴人又稱要將上訴人之住址告訴西螺之教友李文龍、廖德寬等人
　　，李文龍、廖德寬等人因訴訟案件欲知上訴人之住址，以逞報復行動，被上訴人
　　要將上訴人之住址告訴西螺教友，目的為恐嚇上訴人，自得依侵權行為之法律關
　　係，請求非財產之損害等情，求為命：被上訴人應給付上訴人乙○○新台幣（以
　　下同）四十萬元，應給付上訴人甲○○十萬元之判決（上訴人於原審請求被上訴
　　人給付上訴人乙○○五十萬元，給付上訴人甲○○二十萬元，於上訴本院後，減
　　縮聲明如前述之本息，該減縮聲明，依民事訴訟法第四百四十六條第一項、第二
　　百五十五條第一項第三款，無需被上訴人同意即可為之）。
二、被上訴人則以：被上訴人並無對上訴人為恐嚇及侮辱之行為，亦無毆打上訴人乙
　　○○，上訴人甲○○因遭教會免職，而挾怨報復等語，資為抗辯。
三、上訴人甲○○主張被上訴人罵其為魔鬼之事實，為被上訴人所否認，惟查，經本
    院當庭勘驗上訴人提出之錄音帶，其對話均以台語為之，其內容為：上訴人乙○
    ○：「李神父打電話給你，你都不聽」，被上訴人：「那是鬼在說話」，上訴人
　　乙○○：「你說李神父是鬼？是嗎？是嗎」被上訴人：「嗯！嗯你不平安，如果
　　天主在你心裡，你就會平安」（見本院卷一五九頁），就此錄音帶之內容，被上
　　訴人亦不爭執，自堪認被上訴人曾對上訴人乙○○稱上訴人甲○○為鬼屬實。
四、上訴人甲○○右開主張，除被上訴人指稱其為鬼外之其餘事實，及上訴人乙○○
　　主張之右開事實，均為被上訴人所否認。上訴人提出乙○○與教宗握手之照片影
　　本、神婚證書影本、誓發隆重聖願證明影本、被上訴人與上訴人乙○○電話錄音
　　譯文、上訴人甲○○與胡明良之電話錄音譯文、上訴人甲○○與松淑豔及林豔秋
　　之訪談錄音譯文及各錄音帶為證，並舉證人林豔秋、林豔真為其證據方法，玆核
　　各項證據內容，分述如后：
  (一)上訴人提出錄音帶，經本院當庭勘驗錄音帶，其對話均以台語為之，其內容為：
  (1)上訴人乙○○：「你為何打我，又誤會說我要跟你睡，我希望你能解釋」，被上
　　訴人：「現在沒什麼」；上訴人乙○○：「你打我還沒什麼，又說我要跟你睡，
　　為何你誤會我」；被上訴人：「現在沒有」；上訴人乙○○：「你事情不問清楚
　　，講我說什麼」；被上訴人：「沒有」；上訴人乙○○：「你是否傷害到我的童
　　貞，我是修女的身分」；被上訴人：「現在怎麼樣」；上訴人乙○○：「你是否
　　侮辱我的童貞」，被上訴人：「現在怎麼樣」；上訴人乙○○：「我沒結婚的，
　　我被神父誤會這樣我很不好意思」，被上訴人：「好啊，不好意思真好」‧‧，
　　上訴人乙○○：「我不好意思很好，你意思說很好，你不用跟我道歉」，被上訴
    人：「拜託，這個我講過很多次」‧‧，上訴人乙○○：「我還一件事情問你，
　　你說我去那裡將衣服脫光光讓你照相」，被上訴人：「那不要說，謝謝」，‧‧
    上訴人乙○○：「這事情要講清楚」，被上訴人：「天主會保佑妳」；上訴人乙
    ○○：「你講這是說笑的，你這樣對天主就是一種侮辱，這是有罪的」，被上訴
　　人：「喔！喔！」，上訴人乙○○：「李神父也有聽到你講那些話，你要怎麼解
　　釋」，被上訴人：「「喔！喔！我講什麼我忘記了」；上訴人乙○○：「為何你
    要對我這樣講，你是否看不起我」，被上訴人：「我講什麼我忘記了」；上訴人
    乙○○：「你忘記了，你是否故意侮辱我」，被上訴人：「因為喔」；上訴人乙
    ○○：「你說脫光光沒罪啊！你說天主會看，天主會罰」；被上訴人：「謝謝，
    不好意思」，上訴人乙○○：「你有沒有講，我把這些話都錄下來去法院告你」
    ，被上訴人：「好啊」；上訴人乙○○：「我去告你，你有承認你說這些話」，
    被上訴人：「謝謝」（見本院卷六八至六九頁）。
  (2)上訴人乙○○：「喂，阮神父」，被上訴人：「是」；上訴人乙○○：「我爸爸
    生病了怎麼辦，他住院了」，被上訴人：「喔」，上訴人乙○○：「你為何打我
    ，又侮辱我要與你睡覺，你解釋啊」，被上訴人：「現在怎麼樣」；上訴人乙○
    ○：「沒什麼」，被上訴人：「嘿啊」；上訴人乙○○：「那你打我也沒什麼」
    ，被上訴人：「嘿啊」，‧‧‧上訴人乙○○：「你為何不問清楚」，被上訴人
    ：「現在沒有」；上訴人乙○○：「你傷害了我的童貞，我乃修女的身分」，被
　　上訴人：「現在怎樣」；上訴人乙○○：「現在怎樣，我沒結婚，卻被一個是神
　　父的人誤會成我要和你睡覺，我很不好意思」，被上訴人：「很好啊」，‧‧‧
　　上訴人乙○○：「我很不好意思，你意思很好，你為何不向我道失禮，這不是傷
　　我的心」，被上訴人：「拜託，我已經講好幾次」‧‧上訴人乙○○：「上次對
　　我開玩笑，說你要邀我去聖堂四樓，還有那個什麼地方，叫我把衣服脫光光」，
    被上訴人：「沒有」；上訴人乙○○：「讓你照相‧‧」，被上訴人：「那個不
　　要說了，謝謝」；上訴人乙○○：「這不要講，你要解釋清楚，我認為你是說玩
    笑話」，被上訴人：「那不用講，天主保佑妳」；上訴人乙○○：「這對天主的
    敬佩是種侮辱」，被上訴人：「嘿啊」；上訴人乙○○：「在語言行為上天主都
    認為有罪，犯了十誡裡面邪淫罪」，被上訴人：「嘿啊」‧‧‧上訴人乙○○：
    「李神父聽到你說這些話」，被上訴人：「嘿啊」；‧‧，被上訴人：「嘿啊，
　　我有沒有講過這些話我忘記了」；上訴人乙○○：「為什麼你要對我講那些話，
    你是否故意要侮辱我」，被上訴人：「我忘記了」‧‧‧；上訴人乙○○：「我
    勸你不要這樣講，這樣天主會罰，你說的話李神父都錄起來」，被上訴人：「謝
    謝，失禮」；上訴人乙○○：「那你承認有做了」，被上訴人：「嘿，謝謝」；
    上訴人乙○○：「你注意點」，被上訴人：「嘿，晚安」‧‧‧‧上訴人乙○○
    ：「我爸爸身體不好」，被上訴人：「那是他的事情」；上訴人乙○○：「你在
    聖誕節那天說的話」，被上訴人：「我告訴妳，我沒打電話給你」；上訴人乙○
    ○：「我打給你的沒錯」，被上訴人：「我沒有叫你拿衣服來這裡，妳自己拿很
    多衣服及照片來這裡」；上訴人乙○○：「那是你叫我拿去的」，被上訴人：「
    我沒有叫妳，我沒有ＯＫ，妳自己拿相片來給我看」；上訴人乙○○：「那是你
    自己講的」，被上訴人：「這不是我講的」‧‧被上訴人：「這是我調查的」‧
    ‧‧上訴人乙○○：「你會什麼要這樣侮辱」，被上訴人：「現在我告訴你，你
    有住址ＯＫ，我要讓西螺教友都知道去妳家」‧‧‧‧上訴人乙○○：「那在聖
    誕節前說這些話很難聽，說要將我的衣服脫光光，說帶我去旅社」，被上訴人：
    「對」；上訴人乙○○：「要我去四樓」，被上訴人：「以後開玩笑我會告訴妳
    ，以後，喂喂，那是開玩笑，改天妳不要再來這裡，我很煩」；上訴人乙○○：
    「你當我是瘋子」‧‧被上訴人：「妳以後不要來這裡」‧‧上訴人乙○○：「
    你侮辱我跟李神父發生關係，我們沒有發生關係，我們在法院有登記，我們是父
    女關係」，被上訴人：「那是你的事情」；上訴人乙○○：「我的事情」，被上
    訴人：「對」‧‧‧上訴人乙○○：「你有證據，叫我衣服脫光光說要試探我，
    那不是試探，那是侮辱」，被上訴人：「那是試探，是試探」；‧‧上訴人乙○
    ○：「你這樣侮辱我天主說你有罪」，被上訴人：「我有講我沒有做」；上訴人
    乙○○：「我拿那些衣服也是要試探你，你為何要侮辱我，你聽西螺教友說那些
    」，被上訴人：「我聽到很多」；上訴人乙○○：「你侮辱我就對了」，被上訴
    人：「你二十歲我侮辱你，你三十歲不是侮辱你」；上訴人乙○○：「我不是亂
    來的人」，被上訴人：「嘿啊」；上訴人乙○○：「是你說話胡亂來」，被上訴
    人：「嘿啊」；上訴人乙○○：「是你說話胡亂來，你講話侮辱我，這樣是很大
    的侮辱」被上訴人：「嘿啊」；上訴人乙○○：「這樣就對了，只要你認錯我就
    會原諒你」，被上訴人：「你不要原諒我」（見本院卷一四０至一四四頁）。
  (3)上訴人乙○○：「你這樣說對嗎」，被上訴人：「嗯嗯」；上訴人乙○○：「我
    有跟你胡亂來嗎？你為何講話侮辱我」，被上訴人：「嗯」，上訴人乙○○：「
    很大的侮辱」，被上訴人：「嗯，我只是要試探你」；上訴人乙○○：「我不知
    道，我說我不要那樣做，我說那是犯罪的，天主會處罰，你說你沒罪」，被上訴
    人：「對啊，我沒有」，上訴人乙○○：「那是裡面的大罪，你說你是專門刺探
    」，被上訴人：「我比較不會說臺灣話」，上訴人乙○○：「你說什麼我聽不懂
    ，‧‧」，被上訴人：「沒有啊」，上訴人乙○○：「我告訴你我跟李神父沒有
    怎麼樣，你這樣說話侮辱我及李神父，我是清白的女性，你在聖誕節說的話就是
　　侮辱我」。上訴人乙○○：「你可以離開臺灣」，被上訴人：「好，我要離開」
　　，上訴人乙○○：「好啊！我們臺灣人不歡迎你，我可以告訴我的總統，我們人
    民是頭家」，被上訴人：「我要離開」，上訴人乙○○：「最好，不要欺負臺灣
    人」，被上訴人：「嗯！嗯」，上訴人乙○○：「你最好離開臺灣，我們臺灣人
　　不歡迎你，你為何侮辱李神父，你不要亂侮辱人，我們在法律上是登記父女名義
    的，你這樣很可惡，這房子是我的，我們父女要住在一起不行嗎，房子是我的，
　　我當然要與父親住在一起」，被上訴人：「沒有，我沒有侮辱你們」，上訴人乙
　　○○：「我要去告你」，被上訴人：「嗯」；上訴人乙○○：「我沒有亂來，你
　　最好不要來找我也不要找李神父，早上李神父不是罵你，他是跟你講道理」，被
　　上訴人：「我告訴你，我是為你們好，以後只要你們好就好了，你們不要到我那
　　邊來就好了」；上訴人乙○○：「我不會去你那邊」，被上訴人：「你說好幾次
　　了」，上訴人乙○○：「我第一次說我不會再打電話來了，你也不要打電話給我
　　」，被上訴人：「我沒有。」被上訴人：「鬼在裡面就不平安，我天主住在心裡
　　面就平安，如果天主住在心裡面就會平安，如果天主不在心理，鬼住在心裡就不
　　平安，」‧‧‧；上訴人乙○○：「不用，人家也有人叫我去拜拜，我說我不用
　　」，被上訴人：「天主住在心裡面就會平安」，上訴人乙○○：「李神父被你氣
　　的，我不要跟你多說話，我不要浪費這種錢，我家沒錢了，這些電話費都要向你
　　請領，魔鬼是你」（見本院卷一五七至一六０頁）各等語。
  (4)由上開錄音帶內容，可知大多為上訴人乙○○之言詞，被上訴人以「現在沒有」
    、「沒有」、「現在怎麼樣」、「好啊，不好意思真好」、「拜託，這個我講過
    很多次」、「那不要說，謝謝」、「天主會保佑妳」、「喔！喔！」、「喔！喔
　　！我講什麼我忘記了」、「因為喔」、「謝謝，不好意思」、「好啊」、「謝謝
　　」、「嗯」、「很好啊」、「拜託，我已經講好幾次」、「我忘記了」、「喔」
　　、「嘿啊」‧‧等簡單言語回應上訴人乙○○，並曾說：「我沒有侮辱你們」等
　　語，是憑此錄音帶尚難證明被上訴人有上訴人乙○○所指述之行為；雖被上訴人
　　於電話稱：「現在我告訴你，你有住址ＯＫ，我要讓西螺教友都知道去妳家」等
　　語，然核其對話之意，乃因被上訴人不堪上訴人之擾才出此語，且上訴人乙○○
　　於聽聞該言語後，仍不斷斥責被上訴人，事後復曾探訪被上訴人（見原審卷一三
　　二頁），顯無因此而生畏怖恐懼之心，是所謂被上訴人以上開言語恐嚇上訴人，
　　顯係上訴人自行之解讀，要難認被上訴人有恐嚇之行為。又，電話錄音內容：上
    訴人乙○○：「你有證據，叫我衣服脫光光說要試探我，那不是試探，那是侮辱
　　」，被上訴人：「那是試探，是試探」；乙○○：「我拿那些衣服也是要試探你
　　，你為何要侮辱我，你聽西螺教友說那些」，被上訴人：「我聽到很多」；上訴
　　人乙○○：「你侮辱我就對了」，被上訴人：「你二十歲我侮辱你，你三十歲不
　　是侮辱你」各等語，惟被上訴人於電話錄音中，對上訴人乙○○稱「上次對我開
    玩笑，說你要邀我去聖堂四樓，還有那個什麼地方，叫我把衣服脫光光」，被上
　　訴人亦稱「沒有」，被上訴人稱「我沒有叫你拿衣服來這裡，妳自己拿很多衣服
　　及照片來這裡」；上訴人乙○○稱「那是你叫我拿去的」，被上訴人稱「我沒有
　　叫妳，我沒有ＯＫ，妳自己拿相片來給我看」；上訴人乙○○稱「那是你自己講
　　的」，被上訴人稱「這不是我講的」（見本院卷一四二頁），對於上訴人乙○○
　　之問話，被上訴人前後所述，亦非完全相同，自難認被上訴人確有以上開言詞污
　　辱上訴人。且按法律所保護之名譽概念，係指人在社會上享有一般人對其品德聲
　　望或信用所加之評價，名譽有無受侵害，應以社會上對其評價是否貶損以為斷，
　　如客觀上，行為人之行為已足貶損他人外部之社會上評價，始謂侵害名譽權。被
　　上訴人上開言語，究其實際，乃為其個人意見之陳述，且其陳述對象為上訴人乙
　　○○個人，縱上訴人乙○○因此感覺受辱，惟此乃係其個人對於自己人格之評價
　　，其主觀之情感，尚非法律所欲保護之對象；且被上訴人係於電話中與上訴人乙
　　○○為私人間之對話，非對特定第三人為表白，顯難認因此對於上訴人乙○○外
　　部之社會上評價有所貶損，亦難認被上訴人之行為有損害上訴人乙○○之名譽。
　(二)證人林豔秋、林豔真到庭證：曾看見被上訴人打上訴人乙○○，林豔秋並證稱「
　　聽到阮神父說乙○○與李神父是魔鬼，還說他們拿十字架到各教堂亂打，還說李
　　神父跟乙○○發生不可告人的關係」云云。惟渠等於作證前，尚未知本院訊問之
　　內容，即事先寫好書面證詞，已有可疑。且就證詞完成之時間，證人林豔秋稱係
　　在出庭前的某一禮拜六白天寫的；證人林豔真則稱係在晚上所寫等語（見本院卷
　　一０五、一一二頁），亦有不同。又證人林豔秋、林豔真證述被上訴人毆打上訴
　　人乙○○之時間，及在台中市西屯天主堂彌撤時，聽聞被上訴人所為不當言語，
　　渠等如何前往台中市西屯天主堂，所見情景各節，證述均有歧異（見本院卷一０
　　六至一一六頁），且與林豔秋電話錄音所稱，在中部參加完彌撒，聽到一堆人在
　　說等情不符（見原審卷一三一頁），自難採為不利被上訴人之證據。
　(三)上訴人所提出之乙○○與教宗握手之照片影本、神婚證書影本及誓發隆重聖願證
　　明影本，均與其所主張之待證事項無涉，上訴人所提出之錄音帶及錄音譯文，與
　　本院當庭所勘驗內容，尚有出入，自應以本院當庭勘驗之筆錄為證據。上訴人甲
　　○○以假名與胡明良電話聯絡，此據其供明在卷（見原審卷八四頁），而胡明良
　　所為電話錄音內容，亦僅係上訴人乙○○至聖堂為被上訴人所阻之事實，並無上
　　訴人所指述之事實（見原審卷一二八頁）。至松淑豔、林豔秋錄音帶陳述之內容
　　（見原審卷一二九至一三一頁），均係自旁人處聽聞，非渠等親自見聞被上訴人
　　以言語侮辱上訴人之證據，屬傳聞證據，自難為不利被上訴人之證據。是上開證
　　據，均不足以證明被上訴人除曾對上訴人乙○○稱上訴人甲○○為鬼之事實外，
　　尚有其他侵權行為之事實。
五、被上訴人曾對上訴人乙○○稱上訴人甲○○為鬼屬實。按名譽、信用為人在社會
    上享有一般人對其品德、聲望或信譽等所加之評價，是否受有損害，應以社會上
    對其評價有無貶損為斷。本件上訴人甲○○原為神父，被上訴人對上訴人乙○○
　　指稱上訴人甲○○為鬼，依社會通常信念，將使其聲望因而減損、低落，堪認被
　　上訴人之所為，係以背於善良風俗之方法加損害於上訴人甲○○，對之自應負侵
　　權行為之損害賠償責任。上訴人甲○○之名譽受到侵害，精神痛苦，受有非財產
　　上之損害，依民法第一百九十五條第一項規定，得請求被上訴人賠償相當之金額
　　。上訴人甲○○為天主教嘉義教區神父（見原審卷三四頁），被上訴人為天主教
　　瑪利諾會司鐸，有名片在卷可稽（見原審卷三三頁），斟酌兩造身分、地位、經
　　濟狀況、上訴人甲○○所受損害等一切情形，認一萬元已足填補上訴人甲○○所
　　受名譽之損害。從而，上訴人甲○○本於侵權行為之法律關係，請求被上訴人賠
　　償其因名譽受損之非財產損害金額一萬元，及自起訴狀繕本即九十一年三月十二
　　日起至清償日止，按年利率百分之五計算之利息，應予准許。逾此部分本息之請
　　求，為無理由。上訴人乙○○請求被上訴人賠償四十萬元本息，為無理由。
六、綜上所述，上訴人乙○○請求被上訴人給付四十萬元本息，為無理由。上訴人甲
　　○○請求被上訴人給付一萬元本息，為有理由，逾此部分之請求，為無理由。原
　　審駁回上訴人乙○○本息請求，及駁回上訴人甲○○超過一萬元本息請求部分，
　　洵屬正當。上訴論旨，就上開部分仍執陳詞，指摘原判決不當，求予廢棄，為無
　　理由。原審駁回上訴人甲○○一萬元本息請求部分，尚有未洽，上訴意旨，就該
　　部分，指摘原判不當，求予廢棄，為有理由。另上訴人於本院為假執行之聲請，
　　就上訴人甲○○勝訴部分，因未逾一百五十萬元，依法不得上訴第三審，於本判
　　決宣示時即告確定，自無宣告假執行或免為假執行之必要，就上訴人敗訴部分，
　　因失所附麗，應併予駁回。
據上論結：本件上訴為一部有理由，一部無理由，依民事訴訟法第四百五十條、第四
百四十九條第一項、第七十九條、第八十五條第一項但書，判決如主文。
中　　　華　　　民　　　國　　九十三　　年　　　四　　　月　　二十八　　日
~B1民事第六庭審判長法　官　吳火川
~B2　　　　　　　　法　官　吳惠郁
~B3　　　　　　　　法　官　饒鴻鵬
右為正本係照原本作成。
不得上訴。
~B　　　　　　　　書記官　陳如慧
中　　　華　　　民　　　國　　九十三　　年　　　四　　　月　　二十九　　日
                                                                        Ｙ
